【裁判字號】    89,上易,753
【裁判日期】    900327
【裁判案由】    損害賠償
【裁判全文】
臺灣高等法院民事判決  八十九年度上易字第七五三號
    上  訴  人    乙○○
    被  上訴人    甲○○
右當事人間損害賠償事件，上訴人對於中華民國八十九年九月十三日臺灣桃園地方法
院八十九年度訴字第八九四號第一審判決提起上訴，本院判決如左：
    主    文
上訴駁回。
第二審訴訟費用由上訴人負擔。
    事    實
甲、上訴人方面：
壹、聲明：
一、原判決廢棄。
二、駁回被上訴人在第一審之訴。
貳、陳述：除與原判決記載相同者外，補稱略以：
一、被上訴人拒絕服從學校事務分配，並以言話挑釁，打擊上訴人領導威信，本件係
    為公事，且被上訴人在上訴人指責伊後，本想掌摑上訴人，經他人阻止後，除對
    上訴人辱罵外，更持桌曆砸擊上訴人，故伊行為亦有可議之處。
二、上訴人雖有出言不遜之事，惟平時均以身作則，並無不良言行，且事發至十月底
    均曾向長官轉請安排和解道歉，計十二次之，被上訴人應可體會上訴人誠意，伊
    堅持不接受而欲請求金錢賠償，無虛心檢討之誠意，令人遺憾。
三、原審對被上訴人原薪資及過失比例，均乏確切說明。
參、證據：除援用原審提出者外，補提和解過程表影本為證。
乙、被上訴人方面：
壹、聲明：駁回上訴。
貳、陳述：除與原判決記載相同者外，補稱略以：
一、事發之初如願意道歉，不用辛苦打一年半官司，且轉請長官安排和解、道歉均非
    實在，現其應尊重法院之判決。
二、上訴人「辱罵」被上訴人，竟稱該言語僅係「指責」而已，顯見口出穢言習以為
    常而不自覺。
    理    由
一、本件被上訴人起訴主張：上訴人乙○○係（精省前）省立中壢高商主任教官，於
    民國八十八年九月六日，因校區巡視工作分配事宜與被上訴人（時任職該校護理
    老師）發生口角，詎上訴人竟在不特定多數人之學校教官室內，公然以「王八蛋
    」、「賤女人」、「不要臉」等言語前後辱罵被上訴人二次，使被上訴人之人格
    尊嚴受損，上訴人刑事犯行部分業經鈞院以妨害名譽罪判決處罰金六百元，而被
    上訴人因上訴人之辱罵行為，精神肉體所受痛苦甚大，請求上訴人賠償被上訴人
    非財產上損害金額一百萬元。（原判決准許十萬元，被上訴人未據上訴聲明不服
    ）。
二、上訴人則以：被上訴人拒絕服從學校事務分配，並以言話挑釁，打擊上訴人領導
    威信，且被上訴人在上訴人指責伊後，本想掌摑上訴人，經他人阻止後，除對上
    訴人辱罵外，更持桌曆砸擊上訴人，故伊行為亦有可議之處。上訴人因早年入伍
    ，在軍旅生涯中經常聽長官口出髒話，致耳濡目染，在軍中已成口頭禪，故雖有
    出言不遜之事，惟平時均以身作則，並無不良言行，且事發至十月底均曾向長官
    轉請安排和解道歉，計十二次之，被上訴人應可體會上訴人誠意，伊堅持不接受
    而欲請求金錢賠償，令人遺憾，本件事發起因錯在被上訴人，伊要求賠償為無理
    由等語資為抗辯。
三、查被上訴人主張上訴人於八十八年九月六日上午十時五分，在省立中壢高商教官
    室辱罵不法侵害被上訴人名譽之行為，為上訴人所不否認，並據在場目擊證人黃
    堂益所證稱屬實（見原審卷第十三頁），且經原法院判刑確定，有判決書附卷可
    按（見同上卷第五頁），是被上訴人此部分主張為真正。
四、上訴人雖辯稱因被上訴人激怒始一時情緒失控口出穢言，事後並有道歉之誠意，
    僅因被上訴人不接受無法達成和解云云，惟查上訴人自承「被上訴人係對護理老
    師是否應與教官巡視校園一事不滿，伊並稱基本鐘點十二小時，現在又超過三小
    時那麼累! 主任教官沒事做，他為什麼不去巡視等語，上訴人被打擊威信故一時
    衝動而脫口罵人」等語（見原審卷第二十六頁），惟被上訴人上開言語係反應意
    見，尚難認係頂撞打擊領導威信，上訴人僅應予說明何以需共同巡視校園之理由
    即可，而非脫口罵人。故上訴人所稱係被上訴人激怒，被上訴人就事件之發生亦
    有原因力云云，尚非可採。
五、按「不法侵害他人之身體、健康、名譽、自由、信用、隱私、貞操，或不法侵害
    其他人格法益而情節重大者，被害人雖非財產上之損害，亦得請求賠償相當之金
    額」，民法第一百九十五條第一項定有明文。上訴人在學校教官室內，因細故與
    被上訴人起爭執，雙方口角，上訴人進而公然口出穢言辱罵被上訴人髒話，其行
    為確會造成被上訴人之名譽受到相當程度之損害，是上訴人對於被上訴人請求損
    害賠償，為有理由。上訴人雖稱被上訴人遭到辱罵後，亦以放在桌上之桌曆砸向
    上訴人加以反擊，且為被上訴人所不否認（見原審卷第十四頁），另稱被上訴人
    亦有辱罵言語，此為被上訴人所否認，然亦據證人黃堂益證稱屬實 (見同上卷第
    十三頁），惟此均係已成立本件侵權行為後之行為，為另一法律關係，尚不影響
    本件侵權行為之成立。
六、次查被上訴人本為學校護理老師，而老師之身分地位，在社會評價上本即受到相
    當之尊重，且其長年在校服務任教，年薪資所得約在一百萬元，有被上訴人提出
    之服務證明書、所得稅單等為憑（見原審卷第一０二頁以下) ，而上訴人身為學
    校軍訓主任教官，行為舉止對於學生本有身教之示範作用，本應謹言慎行，春風
    化雨教化學生，竟因學校事務分配與被上訴人起爭執，致生口角而公然辱罵被上
    訴人，行為不當至明，惟因本事件係為公事，本院斟酌上述實際情況，及兩造之
    身分、地位、經濟狀況等一切情況，認仍以賠償十萬元為適當。（被上訴人未據
    上訴聲明不服）。
七、綜上所述，被上訴人本於侵權行為法律關係，請求上訴人賠償十萬元，為有理由
    ，應予准許，是則原審判命上訴人如數給付，並依兩造之聲請分別酌定准、免假
    執行，於法並無不合，上訴意旨指摘原判決不當，求予廢棄改判，為無理由，應
    予駁回其上訴。
八、據上論結，本件上訴為無理由，依民事訴訟法第四百四十九條第一項、第七十八
    條判決如主文。
中      華      民      國    九十      年      三      月    二十七    日
                              民事第十五庭
                                  審判長法  官  陳  昆  煇
                                        法  官  吳  光  釗
                                        法  官  李  錦  美
右正本係照原本作成。
不得上訴。
中      華      民      國    九十      年      三      月    二十八    日
                                        書記官  明  祖  全


司法院資訊處製作；財團法人民間司法改革基金會備份。
